【裁判字號】    98,再抗國,2
【裁判日期】    980123
【裁判案由】    國家賠償
【裁判全文】
臺灣高等法院民事判決                 98年度再抗國字第2號
聲  請  人  甲○○
                        樓
上列聲請人因與相對人臺北市立圖書館間國家賠償事件，對於中
華民國97年11月27日本院97年度再抗國字第6 號確定裁定聲請再
審，本院裁定如下：
    主    文
聲請駁回。
聲請訴訟費用由聲請人負擔。
    理      由
一、按「裁定已經確定，而有第496條第1項或第497 條之情形者
    ，得準用本編之規定，聲請再審。」民事訴訟法第507 條定
    有明文，故對於確定裁定係聲請再審，而提起再審之訴，依
    同法第496、497條之規定，則係對確定判決為之。本件聲請
    狀雖載對本院97年度再抗國字第6 號裁定（下稱原裁定）提
    起再審之訴，惟仍應以聲請再審視之，合先敘明。又「再審
    之訴，應以訴狀表明下列各款事項，提出於管轄法院為之：
    一、當事人及法定代理人。二、聲明不服之判決及提起再審
    之訴之陳述。三、應於如何程度廢棄原判決及就本案如何判
    決之聲明。四、再審理由及關於再審理由並遵守不變期間之
    證據。再審訴狀內，宜記載準備本案言詞辯論之事項，並添
    具確定終局判決繕本或影本。」同法第501 條亦有明定，此
    規定依第507 條之規定，於聲請再審準用之。又「對本院確
    定判決提起再審之訴，應以有民事訴訟法第496條第1項各款
    之原因為限，此項原因亦即再審理由，必須於訴狀中表明之
    (見同法第501條第1項第4 款)，否則其訴即屬不合法，毋庸
    命其補正，逕以裁定駁回之。」亦有最高法院70年台再字第
    35號判例可稽。
二、聲請意旨略以：本院前開裁定有民事訴訟法第496條第1項第
    8、12、1、13款之再審事由云云。惟查：
  (一)就聲請人主張相對人之館長乙○○拒絕被害人與館員楊淑雅
    對質，已觸犯刑法第122條第2項之罪，依刑法第134 條應加
    重刑，本院前開裁定有民事訴訟法第496條第1項第8 款之情
    形部分：
    按民事訴訟法第496條第1項第8 款規定之再審事由為：「當
    事人之代理人或他造或其代理人關於該訴訟有刑事上應罰之
    行為，影響於判決者。」，依同條第2項規定：「前項第7款
    至第10款情形，以宣告有罪之判決或處罰鍰之裁定已確定，
    或因證據不足以外之理由，而不能為有罪之確定判決或罰鍰
    之確定裁定者為限，得提起再審之訴。」聲請人主張相對人
    之館長乙○○拒絕被害人與館員楊淑雅對質，已觸犯刑法第
    122條第2項之罪，並未提出宣告有罪之判決或處罰鍰之裁定
    已確定，或因證據不足以外之理由，而不能為有罪之確定判
    決或罰鍰之確定裁定，此項主張自無理由。
  (二)就聲請人主張同一標的已於97年8月26 日確定，有民事訴訟
    法第496條第1項第12款規定當事人發現就同一訴訟標的在前
    已有確定判決之情形部分：
    聲請人就此亦未提出相關之證據，此項主張亦無足採。
  (三)就聲請人主張本院上開確定裁定記載：「本院97年度再抗國
    字第5 號裁定……業經本院依職權調閱前開卷宗核閱無訛」
    ，違反最高法院85年度台上字第1249號裁定，有民事訴訟法
    第496條第1項第1款有適用法規顯有錯誤情形部分：
    按民事訴訟法第496條第1項第1 款所謂適用法規顯有錯誤，
    係指確定判決所適用之法規顯然不合於法律規定，或與司法
    院現尚有效及大法官會議之解釋，或最高法院尚有效之判例
    顯然違反者而言，有最高法院60 年台再字第170號判例意旨
    可資參照。聲請人援引之最高法院85年度台上字第1249號裁
    定意旨：「再審之訴顯無再審理由者，依民事訴訟法第 502
    條第2 項之規定，雖得不經言詞辯論，以判決駁回之，但若
    當事人主張之原因事實，徒據訴狀之記載，尚不明瞭或有其
    他情形，必須依法調查證據後始能斷定再審之訴為無再審理
    由者，即不得遽指再審之訴顯無再審理由。」，係針對再審
    之訴以顯無理由判決駁回之情形，而本院原裁定，既係以再
    審聲請不合法裁定駁回，即無最高法院85年度台上字第1249
    號裁定意旨之適用，且該裁定並非判例，故聲請人此部分主
    張顯然無據。又聲請人以其係對本院97 年度再抗國字第5號
    裁定提起再審之訴，原裁定卻以聲請再審處理，亦有違法云
    云，然查聲請人縱係對本院97年度再抗國字第5 號裁定提起
    再審之訴，惟如首揭說明，應以聲請再審視之，故原確定裁
    定亦無何違法之處。
  (四)就聲請人主張公務員彭聖斐等人觸犯偽造文書等罪，發現有
    未經斟酌之證物，本院前開裁定有民事訴訟法第496條第1項
    第13款之情形部分：
    聲請人就此亦未提出相關之證據，其空言主張，亦不足採。
三、從而，本院原確定裁定難認有何聲請人主張之再審事由，聲
    請人聲請再審，為無理由，應予駁回。
四、據上論結，本件聲請為無理由，爰裁定如主文。
中    華    民    國    98    年    1     月    23    日
                    民事第十七庭
                          審判長法  官  藍文祥
                                法  官  吳燁山
                                法  官  陳麗芬
正本係照原本作成。
如不服本裁定，應於收受送達後10日內向本院提出抗告狀，並應
繳納抗告費新台幣１千元。
中    華    民    國    98    年    1     月    23    日
                                書記官  張永中


司法院資訊處製作；財團法人民間司法改革基金會備份。
